【裁判字號】    98,抗,1708
【裁判日期】    981130
【裁判案由】    損害賠償
【裁判全文】
臺灣高等法院民事裁定                  98年度抗字第1708號
抗  告  人  國米廣告有限公司
法定代理人  乙○○
上列抗告人與相對人甲○○間損害賠償事件，對於中華民國98年
9月28日臺灣板橋地方法院98年度訴字第2103 號裁定，提起抗告
，本院裁定如下：
    主  文
原裁定廢棄。
    理  由
一、抗告人起訴請求相對人損害賠償，原法院以相對人（即被告
    ）之住所地係在基隆市○○路34巷63號，居所地在臺北縣瑞
    芳鎮三爪子坑32巷134號1樓，依民事訴訟法第1條第1項之規
    定，應由臺灣基隆地方法院（下稱基隆地院）管轄，逕依職
    權裁定將本訴訟移送基隆地院。抗告人不服，提起抗告，抗
    告意旨略以：相對人之侵權行為地係位於抗告人營業所所在
    地即臺北縣中和市○○街13巷3 號，況相對人業已入監，該
    監所亦位於原法院管轄區域內，原法院應有管轄權，其逕依
    職權裁定移送基隆地院，顯有違誤，請求廢棄原裁定等語。
二、按管轄權之有無，為絕對訴訟成立要件之一，無庸當事人抗
    辯，受訴法院於原告起訴後，應依職權調查之。又管轄權之
    有無，應依原告主張之事實，按諸法律關於管轄之規定而為
    認定，與其請求之是否成立無涉（最高法院65年台抗字第16
    2 號判例意旨參照）。次按因侵權行為涉訟者，得由行為地
    之法院管轄；被告住所、不動產所在地、侵權行為地或其他
    據以定管轄法院之地，跨連或散在數法院管轄區域內者，各
    該法院俱有管轄權。同一訴訟，數法院有管轄權者，原告得
    任向其中一法院起訴，民事訴訟法第15條第1 項、第21條、
    第22條分別定有明文。又所謂行為地，凡為一部實行行為或
    其一部行為結果發生之地皆屬之（最高法院56年台抗字第36
    9號判例意旨參照）。
三、經查：抗告人起訴請求相對人損害賠償，主張之事實略以：
    相對人於民國96年5月1日至97年8 月31日任職於抗告人公司
    （位於臺北縣中和市○○街13巷3 號），擔任不動產銷售業
    務員。詎相對人於97年7月10日以新台幣（下同）980萬元銷
    售抗告人為威利建設股份有限公司（下稱威利公司）代銷其
    所有「新天地」房屋1戶予王見益後，分別於97年7月12日在
    王見益之姐王美玉位於臺北縣鶯歌鎮○○○街6 號之住處，
    利用抗告人向王見益收取熱水器、冷氣等家電添購費用之權
    限，收取王美玉代王見益所交付12萬元家電費用後，除於同
    年10月初繳回6萬元予抗告人外，將其餘6萬元予以侵占入己
    ；於97年8 月21日在桃園縣八德市○○路南僑巷之工地辦公
    室內，先向抗告人公司銷售經理許煒德取得王見益為支付房
    屋價款所簽發本票1 紙加以影印後，在上開工地之某間實品
    屋內，將上開影印之本票置於空白本票之下，依照影印本上
    字跡描寫，冒用王見益之名義，偽造本票1張，於同日12 時
    許持前開偽造本票至王美玉住處向王美玉佯稱欲向王見益收
    取第3期購屋款433萬元，致王美玉誤以為相對人有代收款項
    權限，因而交付現金15萬元及面額為418萬元支票1張予相對
    人，而相對人將上開支票提示兌現後，除將其中218 萬元繳
    回威利公司外，其餘款項供個人清償債務，以此方式共詐得
    215萬元；於97年9月30日在王美玉住處向王美玉佯稱欲收取
    第4期購屋款450萬元，致王美玉交付同面額支票1 張予相對
    人，相對人將上開支票兌現後，供清償個人債務之用，因而
    致抗告人受有200 萬元之損害等語。依抗告人該主張之事實
    ，本訴訟係抗告人本於侵權行為法律關係有所請求而涉訟，
    且上開王美玉位於臺北縣鶯歌鎮○○○街6 號之住處，為侵
    權行為地之一，並隸屬原法院管轄，揆諸前揭法條及說明，
    原法院即非無管轄權。從而，原法院認其無管轄權而依職權
    將本訴訟裁定移送基隆地院，自有未洽，抗告論旨指摘原裁
    定不當，求予廢棄，為有理由，應予准許，爰裁定如主文。
中    華    民    國    98    年    11    月    30    日
                    民事第四庭
                        審判長法  官  張劍男
                              法  官  翁昭蓉
                              法  官  陳靜芬
正本係照原本作成。
本裁定除以適用法規顯有錯誤為理由，不得再抗告。如提起再抗
告，應於收受後10日內委任律師為代理人向本院提出再抗告狀。
並繳納再抗告費新台幣１千元。
中    華    民    國    98    年    12    月    3     日
                              書記官  應瑞霞

司法院資訊處製作；財團法人民間司法改革基金會備份。
